臺灣臺北地方法院民事簡易判決
111年度北簡字第10412號
原      告  洪宇亮  

被      告  宓欣怡  
                      送達處所：基隆市○○路000巷00○0                                   號0樓 
上列當事人間請求返還不當得利事件，於中華民國111年10月5日
言詞辯論終結，本院判決如下：
　　主      文
原告之訴及假執行之聲請均駁回。
訴訟費用由原告負擔。
    事實及理由要領
一、本件被告經合法通知，未於言詞辯論期日到場，查無民事訴
    訟法第386條所列各款情事，應准原告之聲請，由其一造辯
    論而為判決，合先敘明。
二、原告主張：原告、訴外人王派隆及李翊華於2017年11月20日
    三方簽訂捲福項目股東協議書（下稱系爭協議書）約定將成
    立瑞璞餐飲管理有限公司，原告出資人民幣9萬元。於公司
    籌備過程中，股東決定將李翊華變更為被告（李翊華與被告
    為夫妻關係），並於2018年5月23日因公司名稱申請原因，
    將該公司名稱註冊登記成立成都瑞璞福餐飲管理有限公司，
    且登記被告為該公司法定代表人。嗣被告於2019年2月22日
    在未經其他股東授權前提下，自行委託代辦公司將該公司向
    主管機關辦理簡易註銷，並於2019年3月29日完成註銷，其
    註銷登記原因為未開業、未發生債權債務、無債權債務。然
    被告於註銷後並未提供該公司帳本以供股東對帳確認，亦未
    退還股東股款，被告無法律上原因佔有應退原告之股款，致
    原告受有損害。又依系爭協議書第二條第四項第5款之約定
    ，被告於合同終止後應清算並返還出資，惟被告至今佔有股
    款尚未返還。依111年5月16日匯率計算，原告出資人民幣9
    萬元，換算為新臺幣（下同）399,780元。為此，爰依民法
    第179條規定及前揭約定請求被告返還股款。並聲明：被告
    應返還原告399,780元，暨自民事起訴狀繕本送達翌日起至
    清償日止，按年息5%計算之利息；原告願供擔保，請准宣告
    假執行。
三、被告經合法通知，未於言詞辯論期日到場爭執，惟具狀略以
    ：伊非系爭協議書之當事人，實際出資人為李翊華。況依系
    爭協議書第四條第2項第4款約定，若有股東退出不能履行系
    爭協議相關義務，造成公司不能順利運營，其股不予退還，
    現公司虧損已無現金，並由其他股東墊付薪水、國家醫療保
    險，故原告無權要求退還股金等語置辯，並聲明：原告之訴
    駁回；如受不利判決，願供擔保請准宣告假執行。
四、本件原告、訴外人王派隆及李翊華於2017年11月20日三方簽
    訂系爭協議書，約定將成立瑞璞餐飲管理有限公司，原告出
    資人民幣9萬元、王派隆出資人民幣36萬元、李翊華出資人
    民幣90萬元。於2018年5月23日公司名稱註冊登記成立成都
    瑞璞福餐飲管理有限公司，股東為原告、訴外人王派隆及被
    告，被告並擔任該公司法定代表人。嗣該公司於2019年3月2
    9日註銷。又原告前以被告及李翊華偽造其簽名於同意註銷
    公司之全體投資人承諾書一事提起偽造文書告訴，經臺北地
    方檢察署檢察官為不起訴處分等事實，有系爭協議書、企業
    註銷登記申請書、企業信息查詢通知單、營業執照等件在卷
    可稽，並經本院依職權調閱臺北地方檢察署110年度偵續字
    第138號偵查卷宗核閱無訛。惟原告主張被告註銷公司後，
    未提供公司帳本供股東對帳確認，亦未退還股款，其得依不
    當得利法律關係或系爭協議書之前揭約定請求被告給付399,
    780元等情，為被告所否認，茲就原告請求，分述如下：
㈠、按合同因以下事由之一得終止：①合同期屆滿；②全體股東同
    意終止合同關係；③合同事業完成或不能完成；④合同事業違
    反法律被撤銷；⑤法院根據有關當事人請求判決解散
　　；合同終止後的事項：③終止時的清算程序如下：⑴清償公司
    債務；⑵結算未付工資；⑶返還出資；⑷分配盈餘，系爭協議
    書第4條第4項第4款、第5款分別定有明文。又稱合夥者，謂
    二人以上互約出資，以經營共同事業之契約；各合夥人之出
    資，及其他合夥財產，為合夥人全體之公同共有；合夥人於
    合夥清算前，不得請求合夥財產之分析，民法第667條第1項
    、第668條、第682條第1項分別定有明文。合夥財產為合夥
    人全體公同共有，各合夥人之權利及於合夥財產之全部，無
    所謂應有部分存在，因合夥財產與合夥人個人財產有別，故
    合夥人於合夥清算前，不得請求合夥財產之分析（最高法院
    108年度台上字第2538號判決意旨參照）。再按當事人主張
    有利於己之事實者，就其事實有舉證之責任，民事訴訟法第
    277條前段定有明文。又民事訴訟如係由原告主張權利者，
    應先由原告負舉證之責，若原告先不能舉證，以證實自己主
    張之事實為真實，則被告就其抗辯事實即令不能舉證，或其
    所舉證據尚有疵累，亦應駁回原告之請求。
㈡、經查，本件原告固主張依系爭協議書第2條第4項第5款之約定
    ，被告應返還出資額云云，惟系爭協議書係由原告、訴外人
    王派隆及李翊華簽立，被告顯非系爭協議書之當事人，本不
    受系爭協議書約定事項之拘束，且原告並未證明出資款係由
    被告所收受，是原告給付出資款之對象既非被告，被告自無
    受有出資款之利益，並致原告受有前揭損害之情形，原告據
    此主張被告應依前揭約定或不當得利之法律關係請求返還出
    資款云云，已難認有據。又本件係原告自行退出系爭合夥，
    並主張其退股日為107年12月底，此有原告於臺北地方檢察
    署110年度偵續字第138號110年4月28日詢問筆錄可佐，顯然
    與原告主張系爭合夥業經解散及屬系爭協議書規定之合同終
    止情形不符，且縱認原告主張合夥協議其實有包含被告共四
    人，但因被告與李翊華是夫妻，任一人出名代表一份合夥出
    資額，其亦應受系爭協議書之拘束，且系爭合夥業經解散等
    情為真，然系爭合夥解散後，依上開規定及系爭協議書之約
    定應進行清算程序，原告雖表示對帳後有問題，然被告亦具
    狀表示公司虧損已無現金，並由其他股東墊付薪水、國家醫
    療保險，並提出公司欠款紀錄，顯然兩造彼此對於對造所結
    算之帳目均不贊同，且無共識，是縱認系爭合夥已解散，惟
    因兩造並未於系爭合夥解散後進行清算程序，揆諸前開說明
    ，原告自不得於合夥財產清算完畢前，逕就其出資之款項請
    求被告返還。是原告主張依不當得利及系爭協議之規定請求
    被告返還出資額，於法尚有未合。
五、綜上，原告依民法第179條及系爭協議之規定，請求被告給
    付399,780元，及自起訴狀繕本送達時起至清償日止，按年
    息5%計算之利息，為無理由，應予駁回。又原告之訴既經駁
    回，其假執行之聲請失所附麗，併予駁回。　
六、本件事證已臻明確，兩造其餘攻擊防禦方法，於本判決結果
    不生影響，爰不一一論述，併此敘明。
七、訴訟費用負擔之依據：民事訴訟法第78條。　　
中　　華　　民　　國　　111 　年　　10　　月　　31　　日
                  臺灣臺北地方法院臺北簡易庭
                              法  官　李宜娟
以上正本係照原本作成。
如不服本判決，應於判決送達後20日內向本庭提出上訴狀。（須
按他造當事人之人數附繕本）。如委任律師提起上訴者，應一併
繳納上訴審裁判費。
中　　華　　民　　國　　111 　年　　10　　月　　31　　日
　　　　　　　　　　　　　　  書記官　官逸嫻